ACORDAO-COMPLETO-2483573

ACÓRDÃO 8477/2021 ATA 22/2021 - SEGUNDA CÂMARA

VISTOS, relatados e discutidos estes autos de recurso de reconsideração em tomada de contas especial interposto por Davi Cordeiro de Oliveira (XXX.749.684-XX) contra o Acórdão 5385/2020-TCU-Segunda Câmara, por meio do qual este Tribunal julgou irregulares as contas do recorrente, condenando-o em débito e multa, em razão da não comprovação do nexo causal dos recursos transferidos ao Município de Santa Teresinha/PB no âmbito do Convênio 737599/2010, que teve por objeto o apoio à realização do Projeto intitulado "João Pedro Fora de Época", bem como pela não incorporação, à conta do Convênio, dos recursos obtidos com a venda de ingressos,
ACORDAM os Ministros do Tribunal de Contas da União, reunidos em sessão da Segunda Câmara, diante das razões expostas pelo relator, em:
9.1 nos termos dos arts. 32, inciso I e 33, da Lei 8.443/1992, conhecer do recurso interposto por Davi Cordeiro de Oliveira para, no mérito, negar-lhe provimento.
9.2 dar ciência desta deliberação ao recorrente e demais interessados no processo, informando que o teor integral das peças que o integram poderá ser obtido no endereço eletrônico www.tcu.gov.br/acordaos e que o acesso às demais peças do processo pode ser obtido no endereço eletrônico deste Tribunal, opção "vista eletrônica".

Recurso de reconsideração interposto por Davi Cordeiro de Oliveira (peça 35), ex-prefeito de Santa Teresinha/PB no período de 2009 a 2012, em face do Acórdão 5385/2020-TCU-2ª Câmara (peça 26), relator Ministro Aroldo Cedraz, por meio do qual o TCU julgou irregulares as contas do recorrente, imputou-lhe débito e aplicou-lhe multa, em Tomada de Contas Especial (TCE) instaurada pelo Ministério do Turismo (MTur)  em razão do não encaminhamento da documentação exigida para prestação de contas do Convênio 737599/2010 (Siafi 737599, peça 2, p. 49-85), celebrado com a Prefeitura Municipal de Santa Terezinha-PB, tendo por objeto o apoio à realização do Projeto intitulado João Pedro Fora de Época

Segunda Câmara

Prefeitura Municipal de Santa Teresinha - PB.

3. Recorrente: Davi Cordeiro de Oliveira (XXX.749.684-XX).

13.1. Ministros presentes: Bruno Dantas (Presidente), Augusto Nardes, Aroldo Cedraz e Raimundo Carreiro (Relator).
13.2. Ministro-Substituto presente: Marcos Bemquerer Costa.

ACORDAO-COMPLETO-2547252

Acórdão 4738/2022 - Segunda Câmara

RAIMUNDO CARREIRO

Ministro Aroldo Cedraz.

Trata-se de tomada de contas especial instaurada pelo Ministério do Turismo (MTur) em desfavor do Sr. Davi Cordeiro de Oliveira (período 2009-2012) , em razão do não encaminhamento da documentação exigida para prestação de contas do Convênio 737599/2010 (Siafi 737599) , celebrado com a Prefeitura Municipal de Santa Terezinha-PB, tendo por objeto o apoio à realização do Projeto intitulado "João Pedro Fora de Época".
2.	Examina-se, nesta oportunidade, recurso de reconsideração interposto por Davi Cordeiro de Oliveira (peça 35) , ex-prefeito de Santa Teresinha/PB, contra o Acórdão 5385/2020-TCU-Segunda Câmara (peça 26) , relator Ministro Aroldo Cedraz. Transcrevo a seguir, com ajustes de forma, a instrução lavrada pela Secretaria de Recursos/Serur (peça 50) , que recebeu pareceres complementares do diretor da subunidade (peça 51) e do dirigente da unidade (peça 52) , esta última acompanhada pelo MP/TCU, por meio da Procuradora-Geral Cristina Machado da Costa e Silva (peça 53) .
"INTRODUÇÃO 
1. Trata-se de recurso de reconsideração interposto por Davi Cordeiro de Oliveira (peça 35) , ex-prefeito de Santa Teresinha/PB no período de 2009 a 2012, em face do Acórdão 5385/2020-TCU-Segunda Câmara (peça 26) , relator Ministro Aroldo Cedraz, com o seguinte teor: 
9. Acórdão: 
VISTOS, relatados e discutidos estes autos referentes à tomada de contas especial instaurada pelo Ministério do Turismo, em desfavor de Davi Cordeiro de Oliveira, em razão do não encaminhamento da documentação exigida para prestação de contas do Convênio 737599/2010 (Siafi 737599) , celebrado com a Prefeitura Municipal de Santa Terezinha-PB, tendo por objeto o apoio à realização do Projeto intitulado "João Pedro Fora de Época" conforme Plano de Trabalho apresentado com vigência estipulada para o período de 12/6/2010 a 21/1/2011; 
 ACORDAM os Ministros do Tribunal de Contas da União, reunidos em Sessão da 2ª Câmara, ante as razões expostas pelo relator, em: 
 9.1. rejeitar as alegações de defesa e as razões de justificativa apresentadas por Davi Cordeiro de Oliveira; 
 9.2. julgar irregulares, com fundamento nos arts. 1º, inciso I, e 16, inciso III, alínea "c", da Lei 8.443/1992, c/c os arts. 19 e 23, inciso III, da mesma Lei, e com arts. 1º, inciso I, 209, incisos II e III, 210 e 214, inciso III, do Regimento Interno, as contas de Davi Cordeiro de Oliveira e condenálo ao pagamento das quantia de R$ 100.000,00 (cem mil reais) , com a fixação do prazo de 15 (quinze) dias, a contar da notificação, para comprovar, perante o Tribunal (art. 214, inciso III, alínea "a", do Regimento Interno) , o recolhimento da dívida aos cofres do Tesouro Nacional, atualizada monetariamente e acrescida dos juros de mora, calculados a partir de 26/11/2010 até a data do recolhimento, na forma prevista na legislação em vigor, abatendo-se, na oportunidade, o valor já ressarcido de R$ 125,39 (cento e vinte e cinco reais e trinta e nove centavos) , em 10/1/2011; 
 9.3. aplicar a Davi Cordeiro de Oliveira, a multa, no valor de R$ 10.000,00 (dez mil reais) , prevista no art. 57 da Lei 8.443/1992, c/c o art. 267 do Regimento Interno/TCU, com a fixação do prazo de 15 (quinze) dias, a contar da notificação, para comprovar, perante o Tribunal (art. 214, inciso III, alínea "a", do Regimento Interno/TCU) , o recolhimento da dívida aos cofres do Tesouro Nacional, atualizada monetariamente desde a data de prolação deste Acórdão até a data do efetivo recolhimento, se for paga após o vencimento, na forma da legislação em vigor. 
 9.4. autorizar, desde logo, nos termos do art. 28, inciso II, da Lei 8.443/1992, a cobrança judicial da dívida, caso não atendida a notificação; 
 9.5. autorizar, desde logo, nos termos dos arts. 26 e 28, inciso II, da Lei 8.443/1992: 
9.5.1. o pagamento das dívidas em até 36 (trinta e seis) parcelas mensais e consecutivas, se solicitado pelos responsáveis, fixando-se o vencimento da primeira em 15 (quinze) dias, a contar do recebimento da notificação, e o das demais a cada 30 (trinta) dias, devendo incidir sobre cada uma delas os encargos legais devidos, na forma prevista na legislação em vigor, sem prejuízo ao vencimento antecipado do saldo devedor em caso de não comprovação do recolhimento de qualquer parcela, conforme prevê o art. 217, § 2º, do Regimento Interno deste Tribunal; 
9.5.2. a cobrança judicial das dívidas, caso não atendida a notificação; 
9.6. dar ciência da presente deliberação ao Procurador-Chefe da Procuradoria da República no Estado da Paraíba, nos termos do § 3º do art. 16 da Lei 8.443/1992, c/c o § 7º do art. 209 do Regimento Interno/TCU, para adoção das medidas que entender cabíveis. 
HISTÓRICO 
2.	Cuidam os autos de Tomada de Contas Especial (TCE) instaurada pelo Ministério do Turismo (MTur) em desfavor do Sr. Davi Cordeiro de Oliveira (período 2009-2012) , em razão do não encaminhamento da documentação exigida para prestação de contas do Convênio 737599/2010 (Siafi 737599, peça 2, p. 49-85) , celebrado com a Prefeitura Municipal de Santa Terezinha-PB, tendo por objeto o apoio à realização do Projeto intitulado "João Pedro Fora de Época" conforme Plano de Trabalho (peça 2, p. 5-17) apresentado com vigência estipulada para o período de 12/6/2010 a 21/1/2011 (peça 2, p. 5-17 e 49- 87) . 
3.	O ajuste foi celebrado em 12/6/2010 e tinha por objeto o apoio à realização do Projeto intitulado "João Pedro Fora de Época", conforme Plano de Trabalho (peça 2, p. 5-17) , que seria realizada nos dias 12 e 13 de junho de 2010 (peça 2, p. 13, 19) e com vigência estipulada para o período de 12/6/2010 a 21/1/2011 (peça 2, p. 87) . 
4.	No âmbito desta Corte de Contas, José Jackson Queiroga de Morais fora citado e chamado em audiência por meio do Ofício 1797/2017 (peça 13) para apresentar alegações de defesa e razões de justificativas, nos seguintes termos: 
 (...) não comprovação da boa e regular aplicação dos recursos federais transferidos pelo referido convênio, ante a não comprovação da reversão dos valores arrecadados com a cobrança de ingressos em shows e eventos ou venda de bens e serviços produzidos ou fornecidos no âmbito do convênio na consecução do objeto conveniado e a existência de promoção pessoal, nos termos das Notas Técnicas de Análise e reanálise 303/2012, 536/2012 e 0527/2013. a) falhas no preenchimento do relatório de cumprimento do objeto (não apresentou detalhamento das ações programadas/executadas - campos 8.1.1 e 8.1.2 - conforme previsto no plano de trabalho aprovado) e do relatório de execução físico-financeira (não apresentou detalhamento das etapas/fases, bem como das respectivas quantidades, conforme previsto no plano de trabalho aprovado) ;  
 (...) 
3. A resposta apresentada deverá, ainda, com fundamento no art. 12, inciso III, da Lei 8.443/1992, oferecer razões de justificativa, no mesmo prazo de quinze dias, para a (s) ocorrência (s) descrita (s) a seguir:  
a) Contratar irregularmente a empresa Wadi Andrade Barros-ME por inexigibilidade de licitação, com fundamento no art. 25, III, da Lei 8.666/1993, sem que houvesse a apresentação do contrato de exclusividade dos artistas com o empresário contratado, registrado em cartório  
5.	Após o regular desenvolvimento dos autos, a Segunda Câmara deste Tribunal, por meio do Acórdão 5385/2020, julgou irregulares as contas de Davi Cordeiro de Oliveira e o condenou em débito de R$ 100.000,00 (valor histórico) e multa de R$ 10.000,00, do art. 57 da Lei 8.443, de 1992, em face da "não inclusão na prestação de contas da receita de venda de ingressos para camarotes, na conta bancária específica do convênio", fato que constituiu "quebra do nexo de causalidade entre os recursos repassados e aqueles necessários para o custeio do objeto da avença", nos termos do item 7 do voto condutor do decisum (peça 27, p. 1) .  
6.	Nesta fase processual, cumpre-nos examinar o recurso de reconsideração interposto por Davi Cordeiro de Oliveira (peça 35) . 
ADMISSIBILIDADE 
7.  O recurso de reconsideração foi conhecido, com efeito suspensivo em relação aos itens 9.2, 9.3 e 9.4 do Acórdão 5385/2020-TCU-Segunda Câmara, pelo Ministro Raimundo Carreiro, com fundamento nos arts. 32, I, e 33 da Lei 8.443/1992 (peça 38) .  
MÉRITO                                                                                                                                                  Delimitação  
8.	Constitui objeto do recurso definir se: 
a)	a cobrança de ingressos para os camarotes inviabilizou o nexo causal (execução financeira) na aplicação dos recursos para a contratação das bandas Collo de Menina e Garota Safada; 
b)	a ausência de provas do efetivo recebimentos dos cachês por parte das referidas bandas impede, também, o nexo causal;  
c)	houve apenas falha formal no Processo de Inexigibilidade de Licitação 005/2010; e 
d)	há a responsabilidade do ex-prefeito em relação aos fatos (análise da culpabilidade) . 
9.	Primeiramente, cabe tecer alguns comentários acerca da realização do evento.  
10.	O MTUR, por meio da Nota Técnica de Reanálise 536, de 2012, considerou que houve a realização do evento, bem como a apresentação das bandas Collo de Menina e Garota Safada (peça 9. P. 234) . 
11.	O responsável foi citado pela "não comprovação da boa e regular aplicação dos recursos federais transferidos pelo referido convênio, ante a não comprovação da reversão dos valores arrecadados com a cobrança de ingressos em shows e eventos ou venda de bens e serviços produzidos ou fornecidos no âmbito do convênio na consecução do objeto conveniado e a existência de promoção pessoal, nos termos das Notas Técnicas de Análise e reanálise 303/2012, 536/2012 e 0527/2013 deixou assente que os artistas se apresentaram no evento quando ressaltou que, "apesar de comprovada as apresentações" (peça 13, p. 1) . Ou seja, entende-se que o evento em si, "João Pedro Fora de Época", ocorreu e que as referidas bandas se apresentaram, razão pela qual o argumento trazido pelo responsável de que "o objeto do convênio foi concretizado da melhor forma possível como demonstra as fotografias" (peça 35, p.2) não será analisado. 
12.	Desta feita, o cerne da questão reside na comprovação do nexo de causalidade. Para tal, faz-se necessário esclarecer se seria possível reconhecimento daquele numa situação em que houve a venda de ingressos para camarotes e não há provas de que as bandas Collo de Menina e Garota Safada receberam os seus respectivos cachês (R$ 35.000,00 e R$ 70.000,00, respectivamente) com recursos advindos do Convênio 737599/2010. 
Da análise da quebra do nexo de causalidade em decorrência da venda dos camarotes e da ausência de provas do efetivo recebimento dos cachês por partes das bandas  
13.	O ex-Prefeito alega que "não há nenhuma prova da venda de qualquer ingresso, muito menos o acostamento aos autos de bilhete de ingresso vendido, o que ocorreu foi que uma empresa de montagem de camarotes pediu ao prefeito que fosse cedido uma área próxima da festa para instalações de camarotes privados e que seria cedido a prefeitura dois camarotes para o apoio visual de toda festa pela secretaria de saúde do município (...) , no entanto não houve por parte da Prefeitura e nem por parte dos promotores da festa a cobrança de qualquer ingresso, situação que data vênia não foi analisada por ocasião do julgamento", razão pela qual "não gerou lucro para o município visto que a estrutura foi de caráter privado" (peça 35, p. 4, itens 4.0 e 4.2, respectivamente) . 
14.	Ademais, aduz que "os camarotes não integravam a festa, não foram montados com verbas públicas e jamais se privatizou, visto que, como mostram as imagens, todo leito da rua e a praça que fica ao lado ficaram livres para a realização dos festejos e assim acolher as pessoas" e que "o município se beneficiou com eles, porque montou infraestrutura para o pessoal da saúde e também da segurança pública e equipes técnicas, sem qualquer custo para o município" (peça 35, p. 4, p. 4.1) . 
15.	Por fim, argumenta que os camarotes foram alocados em área afastada do local destinado aos festejos; que a festa teve caráter público e que "não houve qualquer benefício financeiro para o município e sim uma cessão de estrutura, por isso não há que se falar em devolução de valores" (peça 35, p. 4, p. 4.4) . 
Análise 
16.	Este Tribunal entende, pacificamente, que os valores arrecadados com a cobrança de ingressos em shows e eventos ou com a venda de bens e serviços produzidos ou fornecidos em razão de projetos beneficiados com recursos de convênios devem ser revertidos para a consecução do objeto conveniado ou recolhidos ao erário e, adicionalmente, integrar a prestação de contas do ajuste (v.g Acórdãos 7426/2016 e 7457/2016, ambos sob a relatoria de Weder de Oliveira; 11552/2018, Rel. Bruno Dantas; 11839/2019-1ª Câmara, Rel. Vital do Rêgo; todos da Primeira  Câmara, e Acórdãos 96/2008, Rel. Benjamin Zymler e 168/2018, Rel. João Augusto Ribeiro Nardes, ambos do Plenário) .  
17.	Em síntese, o responsável aduz que não houve venda de ingressos por parte da prefeitura, mas tão somente cessão do espaço para empresa privada em troca da cessão do ente particular de dois camarotes para a prefeitura. Ou seja, alega que o ente municipal não arrecadou valores com venda de camarotes. 
18.	Pois bem. Essa questão foi, primeiramente, observada pelo MTur na Nota Técnica de Reanálise 536/2012 ressaltou que "foi verificado aos 51 minutos do vídeo que, em contrariedade com declaração de gratuidade encaminhada pelo Convenente, houve cobrança de valores correspondentes a camarotes. O fato foi percebido na seguinte fala do Prefeito Municipal, em momento de agradecimento: "pessoal que colaborou para comprar o camarote"" (peça 9. p. 235) .  A referida ressalva não foi sanada e foi o fundamento para que o MTur reprovasse as contas do ajuste por meio da Nota Técnica de Reanálise 527/2013 (vide peça 9. p. 245-246) .   
19.	Por sua vez, este Tribunal, quando da prolação do Acórdão 5385/2020-TCU-Segunda Câmara, analisou a questão nos seguintes termos: 
RELATÓRIO 
 (...) 
Análise 
Cobrança de ingressos e não comprovação da aplicação - quebra do nexo de causalidade 
19.	O responsável confessa que ocorreu a oferta onerosa de camarotes durante o evento financiado pelo MTur. Não explicou quantas vagas foram criadas ou quanto foi arrecadado. Também não demonstrou a repercussão financeira dessa alteração unilateral no Plano de Trabalho, especialmente na reversão/aplicação dessa renda nova gerada na consecução do objeto. 
20.	A mudança na infraestrutura do evento, sem aprovação do MTur, implicou na existência de um contingente de pessoas de quem seria cobrado um preço para desfrutar dos shows custeados com recursos públicos. Ao mesmo tempo, deve ter reduzido o espaço disponível para o público não pagante, haja vista a edificação de estrutura em condições de desfrutar dos shows. 
21.	O responsável afirma que compareceram ao evento cerca de 20.000 pessoas (peça 17, p. 2) . Se inferirmos que apenas 10% desse contingente pagou por espaço em camarote ao preço módico arbitrado de R$ 10,00, a arrecadação totalizaria R$ 200.000,00, o dobro da parcela de recursos federais alocados ao evento. Portanto, tem relevância financeira a cobrança de ingressos na execução do objeto do convênio. 
 (...) 
23. Conforme registrado no item 11 da peça 11, transcrito no item Erro! Fonte de referência não encontrada., constava no convênio clara orientação a respeito do tratamento a ser dado em caso de serviço ou cobrança de ingresso: a incorporação à conta específica do convênio e aplicação desse dinheiro na consecução do objeto, devendo compor a prestação de contas. 
 (...) 
25. A jurisprudência desta Corte de Contas é firme em relação a esta matéria no sentido de que estando comprovada a arrecadação de receitas oriundas da venda de bens e serviços produzidos ou fornecidos em função dos projetos beneficiados com recursos dos Convênios, das quais não houve a devida prestação de contas, a ocorrência justifica a imputação do dano no valor dos recursos federais repassados (Acórdão 3747/2015-TCU-Primeira Câmara, relator Walton Rodrigues; 6.036/2015-TCU-2ª Câmara, relator Marcos Bemquerer; 7.246/2016-TCU-1ª Câmara, relator Weder Oliveira; 7.457/2016-TCU-1ª Câmara, relator Weder Oliveira; 2.881/2017-TCU-2ª Câmara, relator Augusto Nardes; 4234/2017-Primeira Câmara, Relator Walton Alencar Rodrigues) . 
 (...) 
28. A alegação de que o particular que usou de espaço público para auferir lucro com o evento financiado pelo MTur forneceu contrapartida ao município na forma de camarotes não ficou provada. 
28.1.	Verifica-se ainda que o responsável nestes autos faltou com a verdade ao firmar declaração de que o evento aconteceu de forma gratuita para os participantes (peça 18, p. 51) . Em momento posterior, confessou perante o MTur que havia ocorrido cobrança de ingressos (peça 9, p. 239) e ratifica o fato na defesa à citação do TCU (peça 17, p. 2) . 
28.2.	Para agravar a situação, alterou a versão sobre a retribuição recebida do particular em troca da cessão do espaço público com fins lucrativos. Perante o MTur afirmou que parte da estrutura física era de apoio aos visitantes, que são acolhidos em camarotes; já na resposta ao TCU afirmou que o particular doara dois camarotes; um usado pela polícia e outro para a equipe de saúde. 
 (...) 
VOTO 
 (...) 
7. De fato, a não inclusão na prestação de contas da receita de venda de ingressos para camarotes, na conta bancária específica do convênio, constitui-se quebra do nexo de causalidade entre os recursos repassados e aqueles necessários para o custeio do objeto da avença, devendo acarretar um débito no valor total dos recursos federais transferidos.  
20.	Pois bem. Entende-se que o agradecimento do ex-prefeito (ao pessoal que colaborou para comprar o camarote) é suficiente para comprovar que houve a venda de camarotes para o evento. Ademais, reitera-se o entendimento da unidade técnica de origem e acolhido quando do julgamento (vide item 28 do relatório) no sentido de que o responsável não comprovou que o particular usou de espaço público para auferir lucro com o evento financiado pelo MTur e forneceu contrapartida ao município na forma de camarotes.  
21.	De qualquer forma, faz-se mister esclarecer que é irrelevante saber quem (a prefeitura ou particular) é que auferiu os lucros da venda dos camarotes. Explica-se. 
22.	Competia ao convenente, ou seja, era um dever do ente municipal, "assegurar e comprovar que os valores arrecadados com a cobrança de ingressos em shows e eventos ou venda de bens e serviços produzidos ou fornecidos no âmbito deste Convênio sejam revertidos para a consecução do objeto ou recolhidos à conta do Tesouro Nacional, quando for o caso;" (peça 9, p. 40, alínea jj) . 
23.	Ou seja, como houve o fornecimento de um produto (camarotes) em decorrência do evento custeado com os recursos públicos, a receita advinda da venda deles deveria, necessariamente, ser revertida para a consecução do objeto ou recolhidos à conta do Tesouro Nacional (se as receitas tiverem sido maiores que as despesas) . Do contrário, estar-se admitindo um enriquecimento de um particular, uma subvenção econômica aquele, permitindo que as receitas obtidas com a venda de camarotes para um evento custeado com recursos públicos fossem por ele recebidas e as despesas ficassem a cargo da União.  
24.	Faz-se mister trazer à baila uma outra questão, tão relevante quanto a que foi analisada. Trata-se da ausência de provas de que as bandas Collo de Menina e Garota Safada receberam os seus respectivos cachês.   
25.	Conforme plano de trabalho, os recursos do convênio em tela deveriam ser alocados para as contratações das bandas Collo de Menina e Garota Safada, pagando-se a cada uma o cachê de R$ 35.000,00 e R$ 70.000,00, respectivamente. 
26.	O cerne da questão é saber se o conjunto probatório constante nos autos é bastante para o estabelecimento do nexo de causalidade em relação às despesas para com as apresentações musicais. 
27.	Primeiramente, transcrevo excerto do ajuste (peça 9, p. 35-53) , a fim de subsidiar a análise da execução financeira das despesas com as apresentações musicais:   
 
CLÁUSULA TERCEIRA - DAS OBRIGAÇÕES DOS PARTÍCIPES 
 (...) 
II. Compete ao CONVENENTE: 
 (...) 
pp) encaminhar ao CONCEDENTE documento comprobatório do efetivo recebimento do cachê por parte dos artistas, e/ou bandas, e/ou grupos, emitido pelo contratante dos mesmos. 
 (...) 
CLÁUSULA DÉCIMA SEGUNDA - DA PRESTAÇÃO DE CONTAS 
O CONVENENTE estará sujeito a prestar contas da boa e regular aplicação dos recursos recebidos, da contrapartida aportada e dos rendimentos das aplicações financeiras, quando houver, no prazo máximo de 30 (trinta) dias contados do término da vigência deste Convênio ou do último pagamento efetuado, quando este ocorrer em data anterior ao encerramento da vigência, em conformidade com o disposto nos art. 56 a 60, da Portaria Interministerial nº 127/2008. 
PARÁGRAFO PRIMEIRO. A prestação de contas deverá ser elaborada com rigorosa observância às disposições da Portaria Interministerial nº 127/2008, devendo ser composta, além dos documentos e informações inseridos pelo CONVENENTE no SICONV, do seguinte: 
 (...) 
g) documento comprobatório do efetivo recebimento do cachê por parte dos artistas, e/ou bandas, e/ou grupos, emitido pelo contratante dos mesmos; e 
28.	Observa-se que o Convênio 737599/2010 foi explícito e taxativo no sentido de que o convenente deveria comprovar o "efetivo recebimento do cachê por parte dos artistas". 
29.	No presente caso, a Prefeitura Municipal de Santa Teresinha - PB contratou, por meio do Processo de Inexigibilidade de Licitação 005/2010, a empresa Wadi de Andrade Barros - Badalo Produções & Eventos (CNPJ 09.171.536/0001-44) para que esta providenciasse as apresentações das bandas Forró Collo de Menina e Garota Safada no "João Pedro fora de época", nos termos das Cláusulas 01 e 03 da avença (peça 9, p. 189) . 
30.	Após essa breve digressão, passa-se à análise.  
31.	Desde já, ressalta-se que o responsável não tem qualquer responsabilidade pelo fato de os recursos somente terem sido transferidos em 22/11/20210 (peça 2, p. 89) e creditados somente em 26/11/2010 (peça 9, p. 95) para custear os festejos que estavam programados para ocorrer no período 12 e 13 de junho de 2010 (peça 2, p. 13, 19) . Entretanto, esse fato não afasta o dever constitucionallegal do ex-Prefeito comprovar que os recursos foram alocados para os seus fins.  
32.	A tabela a seguir demonstra as principais movimentações ocorridas na conta 41940-0 da Agência 151-1 do Banco do Brasil (específica do ajuste) : 
Tabela extraída do extrato bancário com a movimentação dos recursos (peça 9, p. 95) 
	Data 
	Histórico 
	Crédito 
	Débito 

	26/11/2010 
	Ordem bancária 
	100.000,00 

	29/11/2010 
	Resgate BB (contrapartida)  
	5.000,00 

	29/11/2010 
	Transf. Online Badalo Produção 
	 
	105.000,00 

	Total 
	105.000,00 
	105.000,00 

33.	Pois bem. Os documentos constantes nos autos não são bastantes para o estabelecimento do nexo de causalidade em relação aos R$ 105.000,00 previstos para com os cachês dos artistas, não obstante a correlação de data e de valores entre a nota de empenho, o TED e o recibo e a nota fiscal emitida pela empresa Wadi de Andrade Barros - Badalo Produções & Eventos (peça 9, p. 118-120 e 125) . Explica-se.  
34.	É que a contratação direta, por inexigibilidade, tem guarida nos seguintes dispositivos da Lei 8.666/1993: 
Art. 25.  É inexigível a licitação quando houver inviabilidade de competição, em especial: 
 (...) 
III	- para contratação de profissional de qualquer setor artístico, diretamente ou através de empresário exclusivo, desde que consagrado pela crítica especializada ou pela opinião pública. 
 (...) 
§ 2º Na hipótese deste artigo e em qualquer dos casos de dispensa, se comprovado superfaturamento, respondem solidariamente pelo dano causado à Fazenda Pública o fornecedor ou o prestador de serviços e o agente público responsável, sem prejuízo de outras sanções legais cabíveis. 
Art. 26. [...] 
Parágrafo único.  O processo de dispensa, de inexigibilidade ou de retardamento, previsto neste artigo, será instruído, no que couber, com os seguintes elementos: 
 (...) 
II - razão da escolha do fornecedor ou executante; III - justificativa do preço. 
IV	- documento de aprovação dos projetos de pesquisa aos quais os bens serão alocados.  (Incluído pela Lei nº 9.648, de 1998) 
35.	Sabe-se que a contratação direta é uma exceção à regra constitucional (art. 37, inciso XXI, da CF/1988) e seus dois clássicos casos são a dispensa e a inexigibilidade de licitação e que a ausência de licitação se refere apenas à competição. Ou seja, na contratação direta, libera-se apenas a competitividade, sendo necessária, ainda, a fase de habilitação, nos termos do art.26, parágrafo único, da Lei 8.666/93, o qual estatui que haverá necessidade de um processo administrativo que será instruído com, no mínimo, "a razão da escolha do fornecedor ou executante" e a "justificativa do preço" (destaque inserido) . 
36.	Ou seja, o permissivo legal (arts. 25 e 26 da Lei 8.666, de 1993) , que excepciona a competição e autoriza a contratação direta, tem o fim de selecionar artista e não empresa intermediária, tendo em vista que, "na área musical, as obrigações são sempre contraídas intuitu personae, em razão das qualidades pessoais do artista, que é exatamente o que fundamenta os casos de inexigibilidade na Lei de Licitações - Lei nº 8.666/93", conforme ementa de decisão proferida pelo Plenário do Supremo Tribunal Federal (STF) no bojo do Inquérito 2.482 - Minas Gerais (DJe 17/02/2012) .  
37.	No caso, os artistas descritos no plano de trabalho (bandas Forró Collo de Menina e Garota Safada) é que tinham a obrigação personalíssima de fazer os shows e, por lógica, poderiam ser contratados "diretamente ou através de empresário exclusivo", por meio da inexigibilidade de licitação. A empresa Wadi de Andrade Barros - Badalo Produções & Eventos., que não era empresária exclusiva descrita no inciso III do art. 25 da Lei 8.666/1993, pois não possuía contrato de exclusividade com eles, nos termos da jurisprudência pacífica deste Tribunal, não podia ser a destinatária final dos recursos do convênio. 
38.	Desse modo, considerando que o ex-prefeito não comprovou que os R$ 100.000,00 foram efetivamente destinados (no todo ou em parte) para os pagamentos dos cachês das referidas bandas, por meio deles ou dos seus empresários exclusivos, entende-se que não há o estabelecimento do nexo de causalidade em relação a esse montante.  
39.	Por derradeiro, não se pode olvidar que, por força do que dispõe o art. 70, parágrafo único, da Constituição Federal, do art. 93 do Decreto-lei 200/1967 c/c o art. 66 do Decreto 93.872/1986, compete ao gestor comprovar a boa e regular aplicação dos recursos públicos. Isto é, Davi Cordeiro de Oliveira tem o ônus de comprovar que os recursos repassados por meio do Convênio 737599/2010 foram destinados para as bandas Forró Collo de Menina e Garota Safada.  
40.	Ressalta-se que é fundamental, para a comprovação do nexo de causalidade entre os recursos e as despesas declaradas, que os pagamentos tenham sido recebidos pelo artista ou por seu representante devidamente habilitado.  Esse entendimento está contido nas seguintes deliberações, a saber: Acórdão 1583/2017, Rel. Ministro José Múcio Monteiro; Acórdãos 5833/2018 e 6328/2018, Rel. Ministro Bruno Dantas; Acórdãos 5823/2018, 11867/2018, 14534/2019, 7020/2020 sob a Rel. do Ministro Benjamin Zymler, Acórdão 3580/2019, Rel. Ministro Augusto Sherman Cavalcanti; Acórdão 5904/2019, Rel. Ministro Walton Alencar Rodrigues; todos apreciados pela 1ª Câmara; e Acórdãos 1435/2017, Rel. Ministro Vital do Rêgo; 2730/2017, Rel. Ministro Walton Alencar Rodrigues, do Plenário.  
Da análise do Processo de Inexigibilidade de Licitação 005/2010 (peça 35, p. 2-3) 
41.	Davi Cordeiro de Oliveira argui que eventual erro na licitação se constitui em vício formal; que "a falha apontada não pode ser considerada como grave e capaz de macular a prestação de contas" (p. 2, item 3.1) e que "os documentos de exclusividade foram elaborados com pequenos equívocos, uma vez que foram firmadas a exclusividade e ao final fizeram alusão ao dia da festa, com isto não quer dizer que aquela empresa contratada não tinha exclusividade, apenas foi afirmado que tinha exclusividade e que naquele dia  a banda estava disponível para aquela localidade" (p. 2, item 3.2) . 
42.	Alega que "a Constituição Federal, no seu artigo 72, §2º, não autoriza punição para falhas formais" (p. 3, item 3.3) e que, nos termos do decisum deste Tribunal (não informado) proferido no bojo do TC Processo 012.662/2014-3, falha formal não autoriza "decisão que enseja reprovação de contas, gerando no máximo recomendação" (p. 4, item, 3.5) .  
Análise 
43.	A fim de subsidiar a análise, traz-se à baila excerto do paradigmático Acórdão 96/2008Plenário da relatoria do Exmo. Ministro Benjamin Zymler. Nos subitens 9.5.1 e 9.5.1.1, este Tribunal emanou a seguinte determinação ao MTur, verbis: 
9.5.  determinar ao Ministério do Turismo que, em seus manuais de prestação de contas de convênios e nos termos dessas avenças, informe que: 
9.5.1. quando da contratação de artistas consagrados, enquadrados na hipótese de inexigibilidade prevista no inciso III do art. 25 da Lei nº 8.666/1992, por meio de intermediários ou representantes: 
9.5.1.1. deve ser apresentada cópia do contrato de exclusividade dos artistas com o empresário contratado, registrado em cartório. Deve ser ressaltado que o contrato de exclusividade difere da autorização que confere exclusividade apenas para os dias correspondentes à apresentação dos artistas e que é restrita à localidade do evento; (destaques inseridos) . 
44.	Posteriormente, o Plenário, por meio do Acórdão 1435/2017 da relatoria do Exmo. Ministro Vital do Rêgo, respondeu ao Ministério do Turismo em sede de consulta que: 
ACORDAM os Ministros do Tribunal de Contas da União, reunidos em sessão plenária, ante as razões expostas pelo relator, em:  
9.1. conhecer da consulta, por atender aos requisitos de admissibilidade;  
9.2. responder ao consulente que:  
9.2.1. a apresentação apenas de autorização/atesto/carta de exclusividade que confere exclusividade ao empresário do artista somente para o (s) dia (s) correspondente (s) à apresentação deste, sendo ainda restrita à localidade do evento, não atende aos pressupostos do art. 25, inciso III, da Lei 8.666/1993, representando impropriedade na execução do convênio;  
9.2.2. do mesmo modo, contrariam o sobredito dispositivo legal as situações de contrato de exclusividade - entre o artista/banda e o empresário - apresentado sem registro em cartório, bem como de não apresentação, pelo convenente, do próprio contrato de exclusividade;  
9.2.3.  tais situações, no entanto, podem não ensejar, por si sós, o julgamento pela irregularidade das contas tampouco a condenação em débito do (s) responsável (is) , a partir das circunstâncias inerentes a cada caso concreto, uma vez que a existência de dano aos cofres públicos, a ser comprovada mediante instauração da devida tomada de contas especial, tende a se evidenciar em cada caso, entre outras questões, quando:  
9.2.3.1. houver indícios de inexecução do evento objeto do convênio; ou  
9.2.3.2. não for possível comprovar o nexo de causalidade, ou seja, que os pagamentos tenham sido recebidos pelo artista ou por seu representante devidamente habilitado, seja detentor de contrato de exclusividade, portador de instrumento de procuração ou carta de exclusividade, devidamente registrados em cartório.  
9.3. enviar cópia deste acórdão, acompanhado do relatório e do voto que o fundamentam, ao Ministro do Turismo;  
9.4. determinar o arquivamento do presente processo. 
45.	Donde se vê que tanto o Acórdão 96/2008-TCU-Plenário quanto o Acórdão 1435/2017-TCU-Plenário assentaram o entendimento que o contrato de exclusividade dos artistas com o empresário contratado deve ser registrado em cartório. A diferença entre eles é que o Plenário, no primeiro decisum, somente considerou legal o contrato de exclusividade (não abarcando a carta de exclusividade) dos artistas com o empresário contratado para fins de comprovação da inexigibilidade prevista no inciso III do art. 25 da Lei nº 8.666/1993.  
46.	Ademais, ressalta-se que o Plenário, por meio do Acórdão 1435/2017, respondeu ao consulente que a apresentação apenas de autorização/atesto/carta de exclusividade, que confere exclusividade ao empresário do artista somente para o (s) dia (s) correspondente (s) à apresentação deste e é restrita à localidade do evento, não atende aos pressupostos do art. 25, inciso III, da Lei 8.666/1993, representando impropriedade na execução do convênio. 
47.	Mais recentemente ainda, o Exmo. Ministro Walton Alencar Rodrigues levou à apreciação do Plenário o TC Processo 022.890/2015-7, em razão da relevância do tema. A fim de subsidiar a análise, transcreve-se excerto do voto condutor do Acórdão 2730/2017-TCU-Plenário, verbis: 
A alegação do defendente de que a WM Produções e Eventos Ltda. detinha contratos de exclusividade dos artistas não encontra respaldo nos autos nem no Siconv. Não localizei em nenhum dos dois, nem mesmo, cartas de exclusividade emitidas pelos artistas ou por seus empresários exclusivos, designando a produtora representante durante os dias e no local do evento. 
Recentemente, ao apreciar a consulta formulada a esta Corte pelo MTur, no âmbito do TC Processo 022.552/2016-2, a respeito da não apresentação de contratos de exclusividade de artistas contratados com fulcro no art. 25, III, da Lei 8.666/1993, foi prolatado o Acórdão 1.435/2017Plenário, com o seguinte teor: 
 (...) 
Nos termos da resposta dada ao consulente, a apresentação documento que confere exclusividade a empresário do artista somente para o dia e a localidade do evento não atende aos pressupostos estabelecidos no inciso III do art. 25 da Lei de Licitações e Contratos, para contratação direta por inexigilidade. Ainda assim, não dá ensejo, por si só, a julgamento das contas pela irregularidade, tampouco condenação em débito, cabendo apuração acerca da efetiva realização da apresentação contratada (9.2.3.1) bem como do nexo de causalidade entre os recursos do convênio e o pagamento do artista (9.2.3.2) , nexo esse evidenciado pela apresentação de recibos ou outros documentos que comprovem que os recursos conveniais foram percebidos pelo artista ou por seu representante exclusivo, seja este detentor de contrato de exclusividade, instrumento de procuração ou carta de exclusividade, todos eles registrados em cartório. 
A meu ver, o entendimento adotado no Acórdão 1435/2017-TCU-Plenário requer premente evolução, por traduzir solução excessivamente condescendente com gestores que contratam artistas sem licitação, com fulcro no art. 25, III, da Lei 8.666/1993, a seguir transcrito, sem que estejam presentes os requisitos estabelecidos pelo dispositivo legal: 
"Art. 25. É inexigível a licitação quando houver inviabilidade de competição, em especial: 
 (...) 
III - para contratação de profissional de qualquer setor artístico, diretamente ou através de empresário exclusivo, desde que consagrado pela crítica especializada ou pela opinião pública." 
Ainda que se adote o Acórdão 1435/2017-TCU-Plenário como parâmetro, não haveria como relevar a contratação de artistas e de locutor por empresa que não detinha contratos de exclusividade, situação verificada nestes autos. Isso porque não foram apresentados documentos que comprovem que os recursos conveniais destinados a cachês foram percebidos pelos artistas ou por seus representantes, habilitados por meio de contrato de exclusividade, instrumento de procuração ou carta de exclusividade, registrados em cartório, como prevê o item 9.2.3.2 da deliberação. 
Além disso, o termo do Convênio 697/2009 (Siafi 704.113 - peça 1, p. 34-51) exige, expressamente, em sua cláusula terceira, alínea "ll" (peça 1, p. 39) , na hipótese de contratação direta de artista consagrado, enquadrados na hipótese de inexigibilidade prevista no inciso III do art. 25 da Lei 8.666/1993, por meio de intermediário ou representante, apresentação de contrato de exclusividade, sob pena de glosa dos valores envolvidos, ressaltando ainda que contrato de exclusividade não se confunde com autorização que confere exclusividade para o dia da apresentação do artista e que é restrita à localidade do evento. 
Assim, as circunstâncias destes autos impõem a aplicação do item 9.2.3, do Acórdão 1.435/2017Plenário, que expressamente assevera necessidade de serem examinadas as circunstâncias inerentes a cada caso concreto. Assim, neste caso concreto, desde a celebração do convênio, o defendente tinha pleno conhecimento da necessidade de apresentar contrato de exclusividade, com abrangência espacial e temporal que exceda a data e localidade do evento, caso decidisse contratar e pagar artistas sem licitação, por meio de intermediário ou representante, com amparo no art. 25, III, da Lei 8.666/1993. Também de que qualquer comprovante de despesa emitido por intermediário ou representante não detentor de contrato de exclusividade, como é o caso da nota fiscal emitida pela WM Produções e Eventos Ltda., estaria sujeito a glosa. 
A nota fiscal emitida pela empresa WM Produções e Eventos Ltda. não se presta a comprovar nexo de causalidade entre os recursos federais repassados e as apresentações dos artistas e do locutor porque, por imposição do termo convenial, somente poderiam receber em nome deles o intermediário ou representante a quem tivesse sido conferido contrato de exclusividade com abrangência espacial e temporal que exceda a data e localidade do evento. 
Além disso, diversamente do consignado no item 9.2.1 do Acórdão 1435/2017-TCU-Plenário, a ausência de comprovação de pagamento ao detentor de contrato de exclusividade não caracteriza mera "impropriedade", mas irregularidade grave. O próprio dispositivo assevera que a ausência do documento infringe o art. 25, III, da Lei 8.666/1993. Na verdade, mais que isso; transgride o imperativo constitucional ínsito no art. 37, XXI, da CF/1988, que exige que os serviços sejam contratados mediante processo de licitação pública que assegure igualdade de condições a todos os concorrentes, ressalvados os casos especificados na legislação. 
A contratação da produtora sem licitação se revela tanto mais grave quando se verifica que a Lei 8.666/93, em seu artigo 89, impõe pena de 3 a 5 anos de detenção a quem dispensar ou inexigir licitação fora das hipóteses previstas em lei, ou deixar de observar as formalidades pertinentes à dispensa ou à inexigibilidade. O tipo objetivo desse delito é o dolo, correspondendo ao conhecimento, pelo agente, de que a dispensa ou inexigibilidade da licitação irá efetivar-se em desacordo com a lei ou com menosprezo das formalidades que a lei exige. 
Conforme o art. 25, caput, da Lei 8.666/1993 é inexigível a licitação nas hipóteses em que houver inviabilidade de licitação. Não há inviabilidade de licitação nos casos de contratação de empresa para intermediar contratação de artistas. Os processos julgados por esta Corte evidenciam a existência de diversas promotoras de eventos, por todo o país, aptas a organizar eventos e contratar de artistas. E, havendo possibilidade de competição entre promotoras de eventos, é imperioso licitar, a fim de garantir a observância do princípio constitucional da isonomia, a seleção da proposta mais vantajosa para a administração, bem como o atendimento aos princípios básicos da legalidade, da impessoalidade, da moralidade, da igualdade, da publicidade, da probidade administrativa, da vinculação ao instrumento convocatório e do julgamento objetivo. 
 (...) 
Diante de tamanho descalabro no uso de recursos transferidos para execução de convênios que preveem contratação direta de artistas com fulcro no art. 25, III, da Lei 8.666/1993, não pode TCU consentir com abrandamento do rigor do MTur, na formalização e no exame das respectivas prestações de contas. 
Por essas razões, rejeito as alegações de defesa apresentadas, julgo irregulares as contas especiais, condeno os responsáveis ao pagamento de débito, no valor histórico de R$ 183.040,00, na forma proposta pela unidade instrutiva, bem assim da multa prevista no art. 57 da Lei 8.443/1992. 
48.	Como se viu nesta instrução, a empresa Wadi de Andrade Barros - Badalo Produções & Eventos era mera intermediadora e não a empresária exclusiva descrita no inciso III do art. 25 da Lei 8.666, de 1993, de quaisquer das bandas, haja vista que as cartas de exclusividade (peça 9, p. 173180) possuíam data específica para apresentação das bandas; ou seja, não comprovam que aquela era detentora de contrato de exclusividade dos artistas.  
49.	O entendimento de que a contratação de empresa intermediária, por meio da inexigibilidade de licitação, sem a presença do contrato de exclusividade, viola a Lei 8.666, de 1993, e configura grave violação à norma legal e não mera impropriedade formal é o predominante na jurisprudência deste Tribunal, conforme excerto do voto condutor do Acórdão 374/2017-TCU-Primeira Câmara, da relatoria do Exmo. Ministro Bruno Dantas, abaixo transcrito: 
12.	Em primeiro lugar, é cediço que a falta dos contratos de exclusividade dos artistas representa grave infração à norma legal e regulamentar, e não mera impropriedade de natureza formal, conforme assentado por esta Corte pelo menos desde o paradigmático Acórdão 96/2008-TCU-Plenário. É inegável que a ausência de apresentação do contrato de exclusividade em questão torna irregular a contratação por inexigibilidade de licitação, pois tal documento é imprescindível para caracterizar a inviabilidade de competição de que trata o art. 25, inciso III, da Lei 8.666/1993. 
13.	É importante repisar que, além de ter restado clara a necessidade de sua apresentação, o contrato de exclusividade difere da autorização (também chamada de carta de exclusividade) que confere tal prerrogativa apenas para os dias correspondentes à apresentação dos artistas e que é restrita à localidade do evento, conforme explicado no Acórdão 96/2008-TCU-Plenário. 
14.	Já me posicionei em outros processos de semelhante objeto, a exemplo dos Acórdãos 4.935, 5.543, 5.871 e 6.533/2016, todos da Primeira Câmara, afirmando que, via de regra, essa anomalia justifica o julgamento pela irregularidade das contas e a aplicação de multa ao responsável. A imputação de débito é cabível quando não é possível atestar o pagamento para a empresa contratada pelo convenente ou quando há indícios de inexecução do evento objeto do convênio. 
50.	A fim de comprovar a assertiva anterior, trago à baila ainda excerto do voto condutor do Acórdão 10153/2017-TCU-Segunda Câmara proferido pelo Exmo. Ministro José Múcio Monteiro, verbis: 
12.	Atestada a realização dos shows, consequência natural é a comprovação da execução dos itens correlatos, como a locação do palco, iluminação e som. 
13.	Não obstante, alinho-me ao proposto pelo Ministério Público em relação ao mérito das contas. A contratação direta, por inexigibilidade, mediante apresentação de mera "carta de exclusividade" é razão suficiente para apor mácula às contas. A jurisprudência do TCU é firme nesse sentido. No voto condutor do Acórdão 8731/2017-TCU-Segunda Câmara, assinalei: 
"11. É certo que o Tribunal, nessas situações, quando devidamente comprovada a execução do objeto conveniado com os recursos do ajuste, tem decidido que a ausência de apresentação do contrato de exclusividade do artista com empresário na contratação direta de shows por inexigibilidade de licitação não configura débito. 
12.	Inobstante, as decisões têm sido firmes também no sentido de considerar que esse tipo de contratação 'caracteriza grave infração à norma legal e regulamentar, não mera impropriedade de natureza formal, ensejando, ainda que não configurado dano ao erário, condenação em multa e julgamento pela irregularidade das contas, pois o contrato de exclusividade é imprescindível para caracterizar a inviabilidade de competição de que trata o art. 25, inciso III, da Lei 8.666/1993', conforme consta do voto condutor do Acórdão 374/2017-TCU-Primeira Câmara. 
13.	Nessa linha, foram trazidos pela unidade técnica os Acórdão 5662/2014-TCU-Primeira Câmara, 2.660/2015-1ª Câmara, 1.440/2016-2ª Câmara e 4.639/2016-1ª Câmara, dentre tantos outros proferidos por esta Corte de Contas sobre a matéria". 
51.	Nesse sentido, tem-se ainda os Acórdãos 5288/2019, Rel. Ministro Aroldo Cedraz e 5180/2020-2ª Câmara, Rel. Ministro Marcos Bemquerer Costa, e o recente Acórdão 12246/2020-TCU-Segunda Câmara, Rel. Ministro Aroldo Cedraz, os quais deixaram assente que a ausência de contrato de exclusividade não é uma irregularidade meramente formal. 
52.	É de bom alvitre salientar que o Parecer Técnico 1091/2010 (peça 9, p. 13, in fine) e o Parecer Conjur 936/2010 do MTur que precederam a celebração do ajuste destacaram que devia ser apresentada cópia do contrato de exclusividade dos artistas com o empresário contratado, registrado em cartório, sob pena de glosa dos valores envolvidos. Ou seja, o MTur, quando da emissão da Nota Técnica de Análise 303/2012 (peça 9, p. 215) , apenas reiterou a necessidade da observância do Acórdão 96/2008-TCU-Plenário e da apresentação do contrato de exclusividade quando da prestação de contas. 
Da análise da culpabilidade  
53. O recorrente assere que "agiu de boa fé, buscou a realização do objeto de forma equilibrada, justa e salutar, tanto é que realizou a festa da melhor forma possível" (p. 1, item 1) .   
Análise 
54.	No âmbito do TCU, é considerado de boa-fé o responsável que, embora tenha concorrido para o dano ao erário ou outra irregularidade, seguiu as normas pertinentes, os preceitos e os princípios do direito (v.g Acórdão 7936/2018-TCU-Segunda Câmara, Rel. Ministro Augusto Sherman) .  
55.	No caso concreto, o que se viu foi justamente o contrário, tendo em vista que o responsável não apresentou provas de que os R$ 100.000,00 previstos no Plano de Trabalho foram direcionados para o pagamento dos cachês dos artistas. 
56.	Esclarece-se que este Tribunal acompanhou o entendimento do MTur no sentido de que o evento foi realizado e que as bandas Forró Collo de Menina e Garota Safada se apresentaram no "João Pedro fora de época". No entanto, este Tribunal entende que, na contratação direta de intermediação de show artístico com recursos de convênio, a ausência de recibo ou documento congênere que comprove o efetivo recebimento do cachê pelo artista ou por seu representante exclusivo implica a imputação de débito aos responsáveis com o consequente julgamento pela irregularidade das contas, uma vez que impede o estabelecimento do nexo causal entre os recursos transferidos e os serviços artísticos prestados, conforme entendimento contido nos Acórdãos 5823/2018, Rel. Benjamin Zymler; 5833/2018, Rel. Bruno Dantas; 11867/2018, Rel. Benjamin Zymler; 3580/2019, Rel. Augusto Sherman; 5904/2019, Rel. Walton Alencar Rodrigues; 14534/2019 e 7073/2020, ambos sob a relatoria do Ministro Benjamin Zymler e todos da Primeira Câmara deste Tribunal.  
QUESTÃO ADICIONAL  
57.	Sabe-se que a análise de ocorrência da prescrição da pretensão punitiva do TCU pode ser realizada em todos os processos pendentes de apreciação de recurso, conforme entendimento consagrado nos Acórdãos 1160/2015 e 993/2017, ambos do Plenário e sob a relatoria do Ministro João Augusto Ribeiro Nardes. 
58.	Esta Secretaria de Recursos (Serur) fez uma análise do fenômeno da prescrição da pretensão reparatório quanto da pretensão punitiva no bojo do TC 027.624-2018-8, em face da particular relevância, dado o recente julgamento, pelo STF, do Recurso Extraordinário 636.886 (tema 899 da repercussão geral) .  
59.	Recentemente, o Plenário deste Tribunal reiterou, por meio do Acórdão 2620/2020, o entendimento da imprescritibilidade do débito e da inaplicabilidade da Lei 9.873/1999, conforme excerto do voto do Ministro Vital Rêgo abaixo transcrito: 
29.	Não merece acolhimento a arguição da recorrente de prescrição quinquenal da pretensão de ressarcimento.  
30.	A abordagem desse tema sobre a prescrição da pretensão reparatória do TCU parte da decisão do Supremo Tribunal Federal no Recurso Extraordinário 636.886 (Tema 899) .  
31.	O auditor da Serur (peça 151) , acompanhado pelo diretor (peça 152) , e o dirigente máximo da unidade técnica (peça 153) sustentam que, até que sobrevenha norma específica para disciplinar a prescrição relativa à atuação do TCU, deve ser adotado de forma analógica o regime previsto na Lei 9.873/1999. No entanto, asseveram que a aplicação desse regime ao caso em análise revela não ter ocorrido a prescrição.  
32.	A representante do MPTCU (peça 155) entende que, até que sobrevenha norma específica, a adoção do regime previsto na Lei 9.873/1999 apresenta-se como solução adequada para regular a prescrição para a atuação do Tribunal. Ressalta que, no caso concreto, a aplicação analógica do regime previsto na Lei 9.873/1999 revela a inocorrência de prescrição, seja pelo prazo geral fixado no art. 1.º, caput, da lei, seja pela forma intercorrente estabelecida no seu art. 1.º, § 1º.  
33.	Nota-se, portanto, que a Serur e o MPTCU entendem adequada a aplicação do regime previsto na Lei 9.873/1999 como marco prescricional para a atuação do TCU e, concluem que a aplicação desse regime ao presente caso indica não ter ocorrido a prescrição da pretensão de ressarcimento do débito apurado.  
34.	Destaco, inicialmente, que a decisão do STF no Tema 899, cuja repercussão geral foi reconhecida no âmbito do RE 636.886, ainda não transitou em julgado naquela Corte, estando pendente de apreciação de embargos de declaração opostos pela Advocacia-Geral da União (AGU) , justamente para melhor compreensão de seu exato alcance.  
35.	Com relação à prescrição da pretensão de ressarcimento, deixo de acolher a tese apresentada pela unidade técnica e pela eminente Procuradora-Geral Cristina Machado da Costa e Silva, no sentido de aplicar o regime previsto na Lei 9.873/1999.  
36.	Considero que não se pode ignorar os recentes posicionamentos do STF acerca da prescrição que se opera nos processos do TCU, a exemplo do que restou decidido em especial no MS 35.512, em que o STF entendeu que se deve aplicar o prazo previsto na Lei 9.873/1999 para a prescrição da pretensão ressarcitória.  
37.	No âmbito do TCU, entendeu-se que o alcance da decisão proferida no MS 35.512 cingir-seia ao reconhecimento exclusivo da ocorrência da prescrição da pretensão punitiva, razão pela qual foi prolatado o Acórdão 2892/2019-TCU-Plenário (TC Processo 030.229/2015-4) , que condenou em débito o responsável. Tal deliberação do TCU ensejou a interposição da Reclamação 39.497/DF junto ao STF, cuja apreciação foi publicada em 2/7/2020. A Suprema Corte julgou procedente a Reclamação 39.497/DF, decretou a nulidade dos efeitos do Acórdão 2892/2019-TCU-Plenário e reconheceu a ocorrência da prescrição, em cinco anos, nas esferas punitiva e ressarcitória, nos termos da Lei 9.873/1999.  
38.	Embora tal quadro denote incertezas acerca do instituto da prescrição da pretensão ressarcitória, cujo deslinde no STF poderá assumir novos contornos, levando em consideração que os embargos de declaração opostos pela AGU face o RE 636.866 encontram-se pendentes de apreciação, conforme já mencionado.  
39.	Nesse sentido, opto por aplicar ao presente caso a jurisprudência dominante nesta Corte de Contas, sedimentada na Súmula TCU 282, segundo a qual é imprescritível a pretensão de ressarcimento por parte da União.  
40.	Registro que recentes decisões deste Tribunal, adotadas após o que restou deliberado pelo STF no Tema 899, também abraçaram a tese da imprescritibilidade da pretensão ressarcitória no âmbito do controle externo, a exemplo dos Acórdão 5236/2020-TCU-Primeira Câmara, 6.171/2020TCU-2ª Câmara, 6.084/2020-TCU-1ª Câmara, 5.681/2020-TCU-2ª Câmara, 6.846/2020-TCU-2ª Câmara, 6.676/2020-TCU-2ª Câmara, 6.707/2020-TCU-2ª Câmara, 6.473/2020-TCU-1ª Câmara, 6.466/2020-TCU-1ª Câmara, 6.465/2020-TCU-1ª Câmara, entre outros.  
60.	Assim, apesar de o responsável não ter alegado a prescrição do débito, tampouco da multa cominada com fundamento no art. 57 da Lei 8.443, de 1992, analisa-se de ofício a matéria. 
61.	Em relação ao débito, não haveria, então, que se cogitar do fenômeno da prescrição, tendo em vista que a tese fixada por este Tribunal da imprescritibilidade das ações de reparação de dano movidas pelo Estado, fundadas em decisões das Cortes de Contas. 
62.	No que concerne a prescrição da sanção punitiva, o Tribunal decidiu, em sede de incidente de uniformização de jurisprudência, que a pretensão punitiva do TCU se subordina ao prazo geral de prescrição indicado no art. 205 da Lei 10.406/2002 (Código Civil) , dez anos. Assim, considerando que o fato gerador da quebra do nexo de causalidade ocorreu quando da transferência dos recursos para a empresa Wadi de Andrade Barros - Badalo Produções & Eventos  (vide peça 9, p. 119 e item 9.2 do decisum) e o despacho que determinou a realização de citação foi exarado em 27/9/2017 (peça 12) , entende-se que não ocorreu a prescrição da pretensão punitiva, visto que houve interrupção dentro do lapso temporal decenal. 
CONCLUSÃO 
63.	Este Tribunal entende, pacificamente, que os valores arrecadados com a cobrança de ingressos em shows e eventos ou com a venda de bens e serviços produzidos ou fornecidos em razão de projetos beneficiados com recursos de convênios devem ser revertidos para a consecução do objeto conveniado ou recolhidos ao erário, se for o caso.  
64.	A questão da venda de camarotes foi observada, primeiramente, pelo MTur na Nota Técnica de Reanálise 536/2012, no qual ressaltou que "foi verificado aos 51 minutos do vídeo que, em contrariedade com declaração de gratuidade encaminhada pelo Convenente, houve cobrança de valores correspondentes a camarotes. 
65.	Entende-se que o agradecimento do ex-prefeito (ao pessoal que colaborou para comprar o camarote) é suficiente para comprovar que houve a venda de camarotes para o evento, sendo irrelevante para o deslinde da questão saber quem (a prefeitura ou particular) é que auferiu os lucros das vendas, tendo em vista que competia ao convenente "assegurar e comprovar que os valores arrecadados com a cobrança de ingressos em shows e eventos ou venda de bens e serviços produzidos ou fornecidos no âmbito deste Convênio sejam revertidos para a consecução do objeto ou recolhidos à conta do Tesouro Nacional, quando for o caso". 
66.	Nesse sentido, como houve o fornecimento de um produto (camarotes) em decorrência do evento custeado com os recursos públicos, a receita advinda da venda deles deveria, necessariamente, ser revertida para a consecução do objeto ou recolhidos à conta do Tesouro Nacional. 
67.	O plano de trabalho estabelecia que os recursos do convênio em tela deveriam ser alocados para as contratações das bandas Collo de Menina e Garota Safada, pagando-se a cada uma o cachê de R$ 35.000,00 e R$ 70.000,00, respectivamente. 
68.	O ex-prefeito não comprovou que os R$ 100.000,00 foram efetivamente destinados (no todo ou em parte) para os pagamentos dos cachês das referidas bandas, por meio deles ou dos seus empresários exclusivos. 
69.	O entendimento majoritário deste Tribunal é no sentido de que a contratação de empresa intermediária, por meio da inexigibilidade de licitação, sem a presença do contrato de exclusividade, viola à Lei 8.666, de 1993 e é grave violação a norma legal e não mera impropriedade formal. 
70.	Conclui-se, por fim, que o débito é imprescritível e que não ocorreu o fenômeno da prescrição da multa, nos termos da jurisprudência deste Tribunal. 
PROPOSTA DE ENCAMINHAMENTO 
71.  Diante do exposto, com fundamento nos artigos 32, inciso I; e 33, da Lei 8.443/1992, submetem-se os autos à consideração superior, com posterior encaminhamento ao Ministério Público junto ao Tribunal de Contas da União e ao Gabinete do Relator, propondo: 
a)	conhecer do recurso de Davi Cordeiro de Oliveira e, no mérito, negar-lhe provimento;  
b)	dar ciência da deliberação que vier a ser proferida por esta Corte ao recorrente e à Procurador-Chefe da Procuradoria da República no Estado da Paraíba". 
3.	O dirigente da subunidade, por seu turno, emitiu pronunciamento à peça 51, tendo em vista a proposta formulada pelo auditor-instrutor, à luz da regra da imprescritibilidade do débito, e teceu considerações acerca da possibilidade da prescrição da pretensão punitiva e da pretensão de ressarcimento, tanto à luz da Lei 9.873/1999 quanto pelos critérios do Acórdão 1441/2016-TCU-Plenário. Ao final, conclui pela inocorrência de ambas.
4.	O dirigente da Serur emitiu pronunciamento também tecendo considerações sobre a prescrição do débito e da multa (peça 52) , à luz de estudo feito na Serur sobre a jurisprudência do Supremo Tribunal Federal posterior ao RE 636.886 (Tema 899 de repercussão geral)  acerca da prescrição no processo de controle externo, concluindo igualmente não ter ocorrido a prescrição por qualquer dos critérios adrede citados, mas considerando como termo a quo para a contagem do prazo prescricional a data de apresentação da prestação de contas, verbis:
Trata-se de recurso de reconsideração interposto por Davi Cordeiro de Oliveira contra o Acórdão 5385/2020-TCU-Segunda Câmara (rel. Ministro Aroldo Cedraz) . 
2.	Concordo com o exame empreendido pelo auditor (peça 50) , com os acréscimos propostos pelo diretor da subunidade (peça 51) , no sentido de negar provimento ao apelo, por seus próprios fundamentos. 
3.	Não obstante, entendo necessárias algumas considerações sobre a prescrição. 
4.	Dada a relevância do tema e a necessidade de uniformizar os entendimentos no âmbito interno, esta unidade técnica desenvolveu estudo sobre a jurisprudência do Supremo Tribunal Federal sobre a prescrição no processo de controle externo ("Texto para Discussão 1/2021", anexado ao final deste pronunciamento) . 
5.	Foram analisadas decisões proferidas pelo STF após o julgamento do Mandado de Segurança 32.201, relativo à pretensão punitiva, e, em especial, as decisões adotadas após o julgamento do Recurso Extraordinário 636.886 (tema 899 da repercussão geral) , referente à pretensão de ressarcimento. 
6.	Quanto à pretensão punitiva, observa-se que já há orientação jurisprudencial sedimentada no STF. A partir do julgamento do MS 32.201, em 4/8/2017, várias decisões se seguiram, reafirmando a conclusão de que a prescrição da pretensão punitiva, no processo de controle externo, é regida pela Lei 9.873/1999. 
7.	Nessa linha há várias decisões recentes (MS 37424, DJe 14/10/2020; MS 36111, DJe 19/5/2020; MS 36799, DJe 05/10/2020; MS 36800, DJe 12/05/2020, entre outros) , expressando o seguinte entendimento: 
Na esteira de precedentes deste Supremo Tribunal, a regência da prescrição da pretensão punitiva do Tribunal de Contas da União decorre da interpretação sistemática dos arts. 1º e 2º da Lei n. 9.873/1999. Norma específica definidora da atuação sancionatória da Administração Pública federal, afasta-se, nestes casos, a disposição genérica da prescrição decenal prevista no Código Civil (fundamentação da decisão do MS 36274. Rel. Min. Cármen Lúcia, DJe 19/11/2020) . 
A prescrição da pretensão punitiva do TCU é regulada pela Lei 9.873/1999, descabendo a aplicação do prazo decenal previsto na legislação civil (art. 205 do Código Civil) . Ao revés, incide o prazo quinquenal previsto na Lei 9.873/1999 (MS 32201, Rel. Min. Roberto Barroso, PRIMEIRA TURMA, DJe 7/8/2017; MS 35.512-AgR, Rel. Min. Ricardo Lewandowski, SEGUNDA TURMA, DJe 21/6/2019) . (ementa do acórdão do MS 35.940, Rel. Min. Luiz Fux, DJe 14/07/2020) 
8.	Relativamente à pretensão de ressarcimento, no julgamento do RE 636.886 (tema 899 da repercussão geral) , em 20/04/2020, o STF fixou a tese de que "é prescritível a pretensão de ressarcimento ao erário fundada em decisão de Tribunal de Contas". 
9.	A primeira manifestação da Secretaria sobre as implicações desse julgamento ocorreu em 17/06/2020, em exame de recurso interposto no TC Processo 027.624/2018-8. Na oportunidade, ainda não havia sido publicado o inteiro teor do acórdão paradigma, muito embora já fosse conhecido o voto do relator, Ministro Alexandre de Moraes, e já estivesse divulgada a tese fixada na repercussão geral. 
10.	Considerando o tempo decorrido desde então, esta unidade técnica desenvolveu o estudo em anexo, para discussão interna, em que foram analisadas as decisões do STF proferidas após o julgamento do RE 636.886. O objetivo foi o de verificar se as conclusões defendidas pela secretaria desde a manifestação originária, no TC Processo 027.624/2018-8, estão em conformidade com o que o STF passou a decidir após a fixação da tese do Tema 899. Com isso, se fosse o caso, a secretaria poderia reajustar suas manifestações, até que sobrevenha orientação específica do TCU. 
11.	No estudo em questão foi analisado o inteiro teor de um número representativo de precedentes, com uma variabilidade relevante de relatores. As conclusões que se seguem reafirmam, no geral, os entendimentos contidos nas manifestações anteriores desta unidade, muito embora evidenciem a necessidade de modificações pontuais nas propostas, no que se refere à unificação do regime prescricional para ambas as pretensões (punitiva e de ressarcimento) e à desnecessidade do sobrestamento dos processos em que se verificar a prescrição.  
12.	Com efeito, a partir da revisão da recente jurisprudência do STF observa-se que não tem ocorrido o sobrestamento de processos, mesmo estando pendente o trânsito em julgado do RE 636.886. O STF vem realizando normalmente o julgamento dos casos concretos, até mesmo em função do entendimento de que a tese fixada em sede de repercussão geral tem aplicabilidade imediata, não requerendo o trânsito em julgado do processo paradigma. 
13.	Observa-se, também, que os processos já estão sendo julgados monocraticamente, o que evidencia a força da orientação fixada no julgamento do Tema 899. Como se sabe, pelo regimento interno do STF (art. 205) , o mandado de segurança pode ser julgado monocraticamente "quando a matéria for objeto de jurisprudência consolidada do Tribunal". De igual, modo, no recurso extraordinário poderá haver julgamento monocrático se a decisão recorrida, de instância inferior, for contrária à orientação firmada pelo STF em sede de repercussão geral (RISTF, art. 21, § 1º) . O fato de as decisões de mérito estarem sendo proferidas por esta sistemática, de julgamento monocrático, é indicativo da inexistência de hesitação quanto à orientação firmada no RE 636.886. Outra evidência nesse sentido é a constatação de que, nos agravos internos interpostos até o momento, em todos os casos houve a confirmação da decisão monocrática (vide os casos indicados no estudo) . 
14.	No exame das decisões do STF observou-se, ainda, que a tese fixada no Tema 899 aplica-se não só à execução, mas também à fase de constituição do título executivo pelo TCU. Uma defesa comum nas informações prestadas ao STF, nos mandados de segurança, é a de que a prescrição do ressarcimento se operaria apenas na fase de execução do acórdão do TCU, tal como na situação que embasou o julgamento do RE 636.886. Essa defesa, contudo, não tem sido acolhida, como evidenciam, por exemplo, as decisões proferidas na Reclamação 39497 e nas medidas cautelares no MS 37089 e no MS 37292. 
15.	Outra conclusão relevante é a de que a ressalva aos atos dolosos de improbidade não tem sido estendida ao processo de controle externo. É igualmente usual, nas informações prestadas ao STF nos mandados de segurança, a defesa de que a atuação do TCU estaria preservada na hipótese dos atos dolosos de improbidade, objeto do Tema 897 da repercussão geral (RE 852.475) . No entanto, em nenhum dos precedentes pesquisados essa ressalva foi aplicada a processos do tribunal de contas. Tem sido pacífico o entendimento de que a tese relativa ao Tema 897 restringe-se ao "ressarcimento de valores perseguidos na esfera judicial decorrentes da ilegalidade ou da irregularidade de contas" (MS 37089, Rcl 39497 e MS 37292 MC, entre outros) , na linha do que também constou no voto do relator, no RE 636.886, de que "as razões que levaram a maioria da Corte a estabelecer excepcional hipótese de imprescritibilidade, no tema 897, não estão presentes em relação as decisões do Tribunal de Contas que resultem imputação de débito ou multa". 
16.	Por fim, o STF tem aplicado um mesmo regime para a prescrição, tratando as pretensões punitiva e de ressarcimento de modo uniforme. Mesmo nos processos que tratam do ressarcimento propriamente dito, é usual o STF referir-se unicamente a "pretensão punitiva", a indicar que, inobstante algumas variações terminológicas, o prazo de prescrição tem sido tratado de modo uniforme, constituindo um lapso temporal para o órgão de controle externo agir e impor as consequências cabíveis no caso concreto, independentemente de tais consequências terem natureza punitiva ou ressarcitória. Em nenhum dos precedentes pesquisados houve a aplicação, pelo STF, de regimes distintos, uma para o débito, outro para a multa ou demais sanções. 
17.	Ademais, no exame da prescrição o STF não tem aplicado o prazo decenal previsto no Código Civil, embora essa seja outra defesa comum nas informações prestadas nos mandados de segurança, como pedido subsidiário. É certo que, em sede de medida cautelar, foram encontrados dois casos em que se aplicou o prazo decenal (MS 37310 e MS 37427) , diferenciando-se "pretensão de ressarcimento" e "pretensão de exigir contas". Nesses dois casos, contudo, a própria relatora ressalvou que a questão seria mais bem examinada quando do julgamento de mérito dos mandados de segurança. Ademais, esse entendimento não foi acompanhado nas demais decisões cautelares objeto do estudo e, mais relevante, não foi aplicado nas decisões de mérito. No julgamento de mérito, em todos os casos pesquisados foi afastada a incidência do prazo decenal previsto no Código Civil, adotando-se o prazo quinquenal e as causas interruptivas da Lei 9.873/1999. 
18.	Apresentado esse contexto, e até ulterior orientação específica do Tribunal, esta secretaria continuará examinando a prescrição pelos regimes do Código Civil e da Lei 9.873/1999, sem prejuízo, no entanto, de formular propostas de encaminhamento orientadas pelas seguintes diretrizes: 
a)	as pretensões punitiva e de ressarcimento devem observar o mesmo regime na atividade de controle externo, dado o objetivo comum da prescrição, de fixar prazo para o Tribunal de Contas agir, buscando caracterizar o ilícito, identificar seu autor, dimensionar as consequências da conduta (em especial, a quantificação do dano) e impor as consequências legais, independentemente do fato de tais consequências terem natureza punitiva ou ressarcitória; 
b)	à luz da recente jurisprudência do STF a respeito, será adotado, como critério para as propostas, o regime prescricional previsto na Lei 9.873/1999; 
c)	caso tenha ocorrido a prescrição, pelo regime adotado como critério, não mais será proposto o sobrestamento do processo, no aguardo do trânsito em julgado do RE 636.886 (proposta essa que, de resto, não tem sido acolhida pelos colegiados do TCU) . 
19.	Realizados esses esclarecimentos, observo que, no caso concreto, deve ser considerado como termo a quo para a contagem do prazo prescricional, tanto no regime do Código Civil quanto no regime da Lei 9.873/1999, a data da apresentação da prestação de contas, em 14/2/2011 (peça 2, p. 91) , que se deu dias antes da data final para entrega da prestação de contas. 
20.	Mesmo com esse ajuste, não se operou a prescrição da pretensão punitiva e de ressarcimento em quaisquer dos regimes, quer com base nos critérios do Acórdão 1441/2016-TCU-Plenário, o qual se orientou pela aplicação do Código Civil e adotou o prazo geral de dez anos (art. 205) quer em relação às balizas da Lei 9.873/1999, já que não houve o decurso de prazo geral de cinco anos tampouco a paralisação processual por mais de três anos, o que caracteriza a prescrição intercorrente. 
21.	À consideração superior.
É o relatório.

8.1. Keylla Medeiros Lacerda e Lacerda e outros, representando Davi Cordeiro de Oliveira.

Procuradora-Geral Cristina Machado da Costa e Silva.

TOMADA DE CONTAS ESPECIAL. CONVÊNIO. MINISTÉRIO DO TURISMO. EXECUÇÃO FÍSICA COMPROVADA. RECEITA DE VENDA DE INGRESSOS NÃO INCORPORADA À CONTA DO CONVÊNIO. ROMPIMENTO DO NEXO CAUSAL. CONTAS IRREGULARES. DÉBITO MULTA. RECURSO DE RECONSIDERAÇÃO. CARÁTER INTUITO PERSONAE DAS OBRIGAÇÕES CONTRAÍDAS NA SEARA ARTÍSTICA. INEXIGIBILIIDADE. AUSÊNCIA DE PROVAS DE QUE OS RECURSOS FORAM DIRIGIDOS AOS ARTISTAS. INOCORRÊNCIA DE PRESCRIÇÃO. NÃO PROVIMENTO.

TOMADA DE CONTAS ESPECIAL (TCE)

Secretaria de Recursos (Serur); Secretaria de Controle Externo de Tomada de Contas Especial (SecexTCE).

Relato o presente recurso em razão de sorteio realizado nos termos do inciso I do art. 154 do RI/TCU e dos arts. 21 e 22 da Resolução TCU 175/2005 (peça 37) .
2.	Em análise recurso de reconsideração interposto por Davi Cordeiro de Oliveira (peça 35) , ex-prefeito de Santa Teresinha/PB, contra o Acórdão 5385/2020-TCU-Segunda Câmara (peça 26) , relator Ministro Aroldo Cedraz que julgou tomada de contas especial instaurada em desfavor do recorrente, em razão do não encaminhamento da documentação exigida para prestação de contas do Convênio 737599/2010 (Siafi 737599) , celebrado com a Prefeitura Municipal de Santa Terezinha-PB, tendo por objeto o apoio à realização do Projeto intitulado "João Pedro Fora de Época".
3.	Presentes os requisitos de admissibilidade fixados nos arts. 32, inciso I e 33, da Lei 8.443/1992, impõe-se o conhecimento do recurso, em ratificação ao despacho por mim proferido à peça 39.
4.	A análise empreendida pela Secretaria de Recursos debruçou-se sobre os seguintes pontos: i) se a cobrança de ingressos para os camarotes inviabilizou o nexo causal (execução financeira) na aplicação dos recursos para a contratação das bandas Collo de Menina e Garota Safada; ii) se a ausência de provas do efetivo recebimentos dos cachês por parte das referidas bandas impede, também, o nexo causal; iii) houve apenas falha formal no Processo de Inexigibilidade de Licitação 005/2010; iv) há a responsabilidade do ex-prefeito em relação aos fatos (análise da culpabilidade) ; v) em análise de ofício, se incidiu a prescrição da pretensão ressarcitória e a pretensão punitiva, nestes autos.
5.	Nas análises de mérito, o auditor instrutor propugna rejeitar os argumentos recursais, além de reconhecer a imprescritibilidade do débito e a não ocorrência da prescrição da multa, nos termos da jurisprudência do TCU. 
6.	O Diretor da subunidade técnica, emite pronunciamento complementar (peça 51) , em que acompanha as conclusões do instrutor-auditor, mas que pugna pela análise da prescrição tanto sob a ótica da Lei 9.873/1999, quanto pela orientação traçada no Acórdão 1441/2016-TCU-Plenário, para a pretensão punitiva e também para a pretensão de ressarcimento, à luz do novo entendimento do STF exarado no julgamento do RE 636.886, concluindo pela inexistência do decurso prescricional.
7.	Já o Dirigente da Unidade emite pronunciamento, também acompanhando as demais questões de mérito anteriormente discutidas, mas acrescentando estudo promovido pela Secretaria de Recursos, relativo à a jurisprudência do Supremo Tribunal Federal sobre a prescrição no processo de controle externo  ("Texto para Discussão 1/2021", anexado ao final do pronunciamento, à peça 52) .
8.	No referido estudo, o Sr. Secretário da Serur aponta que, após analisar inúmeras decisões proferidas pelo STF após o julgamento do Mandado de Segurança 32.201, relativo à pretensão punitiva, e, em especial, as decisões adotadas após o julgamento do Recurso Extraordinário 636.886 (tema 899 da repercussão geral) , aquela Corte Suprema, não obstante não tenha se pronunciado em relação aos embargos opostos pela AGU, tem se orientado no sentido de: i) não sobrestar os processos, mesmo estando pendente o trânsito em julgado do RE 5636.886; ii) os processos já estão sendo julgados monocraticamente, o que evidencia a força da orientação fixada no julgamento do Tema 899; iii) a tese fixada no Tema 899 aplica-se não só à execução, mas também à fase de constituição do título executivo pelo TCU, sendo esse inclusive um dos questionamentos suscitados em sede de aclaratórios opostos naquele Tribunal; iv) a ressalva aos atos dolosos de improbidade não tem sido estendida ao processo de controle externo; e v) o STF tem aplicado um mesmo regime para a prescrição, tratando as pretensões punitiva e de ressarcimento de modo uniforme.
9.	Ao fim e ao cabo, o Sr. Secretário igualmente conclui pela inocorrência da prescrição do débito e da pretensão punitiva, em consonância com os pareceres precedentes. 
10.	Desde já acompanho, na essência, os pronunciamentos emanados da unidade instrutiva, sem prejuízo das seguintes colocações.
11.	Não obstante prevalecer nesta Corte, até o momento, a orientação traçada no Acórdão 1441/2016-TCU-Plenário relativa à prescrição decenal da pretensão punitiva (Acórdão 6589/2020-TCU-Segunda Câmara, de minha relatoria, 2018/2020-TCU-Plenário, relatora a Ministra Ana Arraes e 1.267/2019-TCU-Plenário, Min. Aroldo Cedraz, além do Acórdão 5236/2020-TCU-Primeira Câmara, relator o Ministro Benjamin Zymler) , não tendo esta Corte firmado questão quanto à aplicação desse ou de qualquer outro parâmetro para a prescrição do débito, penso ser oportuno que esse debate seja levado ao Plenário do TCU, a fim de que se debruce sobre as informações trazidas pela Secretaria de Recursos, em relação aos posicionamentos que vêm sido adotados pelo Supremo Tribunal Federal. 
12.	Com efeito, após o julgamento do Tema 899 de repercussão geral pelo Supremo Tribunal Federal, proferido pelo STF no RE 636.886, não se pode afirmar que aquela Corte Supremo tem entendido que ressarcimento ao erário com base em decisão de tribunal de contas alcança tão somente a fase judicial de execução do título extrajudicial, não atingindo os processos de controle externo em trâmite no TCU.
13.	De todo modo, entendo que uma definição da matéria, ainda que provisória, até o julgamento definitivo dos embargos opostos naquele processo, não prescinde de uma reflexão do Plenário, motivo pelo qual me restrinjo, neste momento, a acompanhar o pronunciamento da Secretaria de Recursos, no sentido da inocorrência da prescrição da pretensão punitiva e da pretensão do débito, seja pelo critério do Acórdão 1441/2016-TCU-Plenário, seja pelas regras da Lei 9.783/1999, inclusive quanto à prescrição intercorrente. 
14.	Superada essa questão, acompanho as conclusões da Serur quanto às demais questões de mérito, endossadas pelo Parquet especializado, incorporando-as às minhas razões de decidir.
15.	De fato, após minuciosa análise empreendida pela Secretaria instrutiva dos elementos constantes dos autos e das razões recursais, verificou-se que o recorrente não logrou afastar as conclusões da decisão vergastada, tampouco confrontar a jurisprudência desta Corte no sentido de que os valores arrecadados com a cobrança de ingressos em shows e eventos ou com a venda de bens e serviços produzidos ou fornecidos em razão de projetos beneficiados com recursos de convênios devem ser revertidos para a consecução do objeto conveniado ou recolhidos ao erário, o que não ocorreu no caso vertente.
16.	Nessa linha, cito, além dos arestos mencionados pela unidade técnica, os Acórdão 2881/2017-TCU-Segunda Câmara, relator Min. Augusto Nardes, 11.838/2019-TCU-1ª Câmara, relator Min. Vital do Rêgo, 11.552/2018-TCU-1ª Câmara, relator Min. Bruno Dantas, 168/2018-TCU-Plenário, relator Min. Augusto Nardes e 96/2008-TCU-Plenário, relator Min. Benjamin Zymler. 
17.	Verificou-se ainda, ao contrário do que alega o defendente, a efetiva venda de vagas em camarotes, conforme vídeo que demonstra cabalmente a cobrança de valores correspondentes aos camarotes da festa, além do agradecimento do ex-prefeito aos trabalhadores que atuaram na venda de camarotes, sendo irrelevante, para o deslinde do feito, cogitar dos destinatários que auferiram os lucros, visto que competia ao convenente, nos termos expressos no Convênio, comprovar que os valores arrecadados com a cobrança de ingressos em shows e eventos ou venda de bens e serviços produzidos ou fornecidos no âmbito deste Convênio sejam revertidos para a consecução do objeto ou recolhidos à conta do Tesouro Nacional, quando for o caso.
18.	Igualmente, o plano de trabalho do ajuste previa a alocação de recursos para contratação das bandas Collo de Menina e Garota Safada, não tendo o ex-alcaide comprovado que os valores correspondentes aos cachês foram efetivamente entregues às bandas, diretamente ou por meio de seus empresários exclusivos. O entendimento do TCU é no sentido de que a contratação de empresa intermediária, por meio da inexigibilidade de licitação, sem a presença do contrato de exclusividade, viola à Lei 8.666, de 1993 e é grave violação a norma legal e não mera impropriedade formal (Acórdão 7770/2015-TCU-Primeira Câmara, rel. Min. Benjamin Zymler, 12.148/2018-TCU-2ª Câmara e 2.020/2018-TCU-2ª Câmara, rel. Min. Aroldo Cedraz) .
19.	Desse modo, acompanho a proposta formulada pela unidade técnica, acolhida pelo MP/TCU, para conhecer do recurso de reconsideração e negar-lhe provimento.
20.	Face ao exposto, voto por que o Tribunal adote o acórdão que ora submeto à apreciação deste Colegiado.
TCU, Sala das Sessões Ministro Luciano Brandão Alves de Souza, em 29 de junho de 2021.
RAIMUNDO CARREIRO 
Relator